【裁判字號】    92,上易,2884
【裁判日期】    921111
【裁判案由】    竊盜
【裁判全文】
臺灣高等法院刑事判決                          九十二年度上易字第二八八四號
    上  訴  人  臺灣新竹地方法院檢察署檢察官
    被      告  甲○○
右列上訴人因被告竊盜案件，不服臺灣新竹地方法院九十二年度易更字第一號，中華
民國九十二年八月二十九日第一審判決（起訴案號：臺灣新竹地方法院檢察署九十一
年度偵字第五八一三號），提起上訴，本院判決如左：
    主  文
上訴駁回。
    理  由
一、公訴意旨略以：被告甲○○意圖為自己不法之所有，於民國九十一年七月十九日
    下午二時三十分許，駕駛車號五Ａ─四八二七號自小貨車，在新竹縣竹北市○○
    街八八號前，竊取「新竹縣身心障礙扶助協會」（下稱「身心障礙協會」）所放
    置於該處之舊衣回收箱，得手後即逃逸，嗣因附近擔任守衛之劉錦華心覺有異記
    下車號後，為警循線查獲，因認被告涉犯刑法第三百二十條第一項竊盜罪嫌等語
    。
二、按犯罪事實應依證據認定之，無證據不得推定其犯罪事實；又不能證明被告犯罪
    或其行為不罰者，應諭知無罪之判決，刑事訴訟法第一百五十四條、第三百零一
    條第一項，分別定有明文。且認定不利於被告之事實，須依積極證據，苟積極證
    據不足為不利於被告事實之認定時，即應為有利於被告之認定，更不必有何有利
    之證據；又事實之認定，應憑證據，如未能發現相當證據，或證據不足以證明，
    自不能以推測或擬制之方法，以為裁判基礎；而認定犯罪事實所憑證據，雖不以
    直接證據為限，間接證據亦包括在內；然而無論直接或間接證據，其為訴訟上之
    證明，須於通常一般之人均不致有所懷疑，而得確信其為真實之程度者，始得據
    為有罪之認定，若其關於被告是否犯罪之證明未能達此程度，而有合理性懷疑之
    存在，致使無從形成有罪之確信，根據「罪證有疑，利於被告」之證據法則，即
    不得遽為不利被告之認定（最高法院三十年上字第八一六號、四十年台上字第八
    六號、七十六年台上字第四九八六號等判例參照）。
三、本件公訴人認被告涉有前開犯行，無非係以證人劉錦華、乙○○、何棟城之證詞
    為論據。訊據被告甲○○固不否認有於九十一年七月十九日下午二時三十分許，
    駕駛前開車輛至新竹縣竹北市○○街八八號前，搬取身心障礙協會放置於該處之
    舊衣回收箱等情，然堅詞否認有何竊盜犯行，辯稱：我本身是做資源回收，平日
    專以在各地擺放舊衣回收箱供民眾捐贈舊衣物，再按星期收取後變賣予貿易商維
    生，我自己也有放桶子，前一星期我去收的時候，我的桶子還在，到了案發當天
    我去收時，就變成身心障礙協會所放置之回收箱，一時氣憤，認為一定是「身心
    障礙協會」之人所為，欲加以報復，才基於毀棄他人之物的犯意，於同年月十九
    日上午十時許，先向友人吳文政借來車號五Ａ─四八二七號自小貨車後，再於中
    午十二時許起，在新竹縣竹北市搬運「身心障礙協會」所放置之回收箱，共搬了
    四個，：：我的桶子已經擺在那邊有八年了，有人把我的桶子移走不見了，我認
    為有人在搞鬼，所以我要把身心障礙協會的桶子移掉，我移走他們的桶子，純粹
    是他們佔用到我原來的位置，沒有占為自己所有之意思，我載四個桶子去丟掉，
    現場另外一個桶子被我敲壞，：：若我有心要竊取桶子，在湖口就可以偷，不必
    選定竹北，因竹北是我平日放置的地點，被告訴人佔用，我移走不是要賣，四個
    桶子頂多賣四百元，請工人工錢都不夠，那個價值不在桶子而在地點，那個地點
    收的量很多等語。
四、經查證人何東城於偵查時證稱伊有賣舊衣回收箱二十幾個給甲○○等語（見偵查
    卷第四七頁），可見被告確實是從事舊衣回收工作；又證人吳文政於警訊時證稱
    ，被告於當日上午向我借用上開自小貨車時告訴我說要去「移桶子」（見偵查卷
    第十三、十四頁警訊筆錄），而證人劉錦華與劉碧雲二人亦均證稱其等確實有看
    見被告駕駛上開小貨車在搬運貼有「身心障礙協會」標誌的舊衣回收箱等語，查
    被告若係要竊取他人之物，理當不會在大白天動手，否則以其所搬運之物體積龐
    大、笨重，均擺放在大馬路旁，上面又有被害人「身心障礙協會」之標誌，很難
    不引人注意，衡之被告與「身心障礙協會」間就回收舊衣行為言，應屬競爭關係
    ，被告所有之回收箱遭人移走而改放置「身心障礙協會」之回收箱，對被告而言
    是受有損害，甚至是財路遭人阻斷，被告因此基於報復之心態，將「身心障礙協
    會」之回收箱移走丟棄，並非不可能。再參諸被告與「身心障礙協會」間，已就
    本件達成和解，和解內容記載：「甲方（被告）於九十一年七月十九日十四時許
    ，行經新竹縣竹北市○○街八十八號前，因不滿原為甲方所放置之資源回收筒竟
    變成乙方（身心障礙協會代表乙○○）所有，一時失慮將乙方所有之前揭資源回
    收筒丟棄之，致乙方受有損害：：」等情（見原審九十二年易字第一五八號刑事
    卷第十九頁）相互觀之，被告上開辯解，尚符常情，應可採信。其被訴犯罪應屬
    不能證明，原審以不能證明被告犯罪，諭知被告無罪，經核並無不合，檢察官上
    訴意旨仍執陳詞，認被告應構成竊盜罪，指摘原判決不當，為無理由，應予駁回
    。
據上論結，應依刑事訴訟法第三百六十八條，判決如主文。
本案經檢察官周誠南到庭執行職務。
中      華      民      國    九十二    年     十一     月     十一     日
                              臺灣高等法院刑事第二庭
                                  審判長法  官  蔡  長  溪
                                        法  官  林  俊  益
                                        法  官  楊  貴  志
右正本證明與原本無異。
不得上訴。
                                        書記官  胡      儀
中      華      民      國    九十二    年     十一     月     十二     日


司法院資訊處製作；財團法人民間司法改革基金會備份。
